【裁判字號】    90,上訴,1960
【裁判日期】    900919
【裁判案由】    毒品危害防制條例
【裁判全文】
臺灣高等法院刑事判決                            九十年度上訴字第一九六○號
    上  訴  人
    即  被  告  乙○○
    指定辯護人  本院甲○
右上訴人因違反毒品危害防制條例案件，不服臺灣臺北地方法院九十年度訴字第一七
一號，中華民國九十年五月四日第一審判決（起訴案號：臺灣臺北地方法院檢察署八
十九年度偵字第二二八三五、二二八三八號），提起上訴，本院判決如左：
    主  文
原判決關於乙○○部分撤銷。
乙○○共同連續販賣第二級毒品，處有期徒刑肆年捌月。
扣案之第二級毒品大麻煙草壹包，重貳拾點伍公克，沒收銷燬之；販毒所得新臺
幣壹萬捌仟元，沒收之，如一部不能沒收時，以其財產抵償之。
    事  實
一、乙○○與丙○○（另經原審法院判處有期徒刑四年六月確定）基於共同及概括之
    犯意，意圖營利，於民國八十九年十一月中旬，連續二次，由丙○○將其所有之
    第二級毒品大麻，放置在乙○○所工作之臺北市○○路一六０號一樓之七─十一
    便利商店（或稱統一超商）倉庫內，乙○○再出售予陳盈宏，每盎司新台幣（下
    同）七千元，待收取金額後，告知大麻藏放位置，由陳盈宏取走，前後二次，每
    次一盎司，共得款一萬四千元。乙○○再將金錢交予丙○○，丙○○答應全部大
    麻售完後，給予乙○○金錢為報酬。八十九年十一月二十九日凌晨一時許，丙○
    ○將大麻乙包，請真實姓名年籍不詳綽號「阿仁」（或黃姓男子），運送至上址
    倉庫放置，陳盈宏於同日三時許前往交易，因僅攜帶四千元，乙○○乃先收取四
    千元，並表示收到所餘之三千元，才能交付毒品，後陳盈宏找買主「小蔡」前來
    ，進入店內，尚未及交付餘款取得大麻，為埋伏之臺北市政府警察局信義分局吳
    興街派出所員警楊澤和、張清波（公訴人誤載為楊清波）、謝明達、王治華等當
    場查獲而未遂，「小蔡」則乘隙逃逸。經警在店內倉庫扣得大麻乙包（驗餘重二
    十三點五三公克），在乙○○身上扣得販毒所得四千元，循線在臺北市○○路及
    松仁路口附近查獲仍在觀察、預備前往收取販毒款之丙○○。
二、案經臺北市政府警察局信義分局報請台灣台北地方法院檢察署檢察官偵查起訴。
    理  由
一、訊之被告乙○○矢口否認有販賣毒品之犯行，辯稱：我只是幫助丙○○賣毒品，
    且沒有賺差價，不是共同販賣云云。
二、然查：
（一）右揭犯罪事實，業據被告乙○○於警訊、偵查及原審中供承不諱，於警訊中自
      白稱：「我因幫朋友丙○○販賣大麻被警方查獲。」、「我共幫丙○○今（二
      十九）日是第三次販賣。販賣給一綽號阿宏之男子，價格為每一盎司七千元，
      每次交易一盎司。我並沒有賺價差，純粹幫忙。但是丙○○言明其手中大麻賣
      完會給我一些錢，是多少未言明。交易方式由丙○○將大麻放置我上班之地點
      。於交易日當晚十一時，我上班時間拿至我上班之便利商店（七─十一）存放
      。由我與買方阿宏交易，每盎司七千元，事後由丙○○來找我收取販賣大麻之
      金額，每次一盎司，前二次均在八十九年十一月中旬，共一萬四千元，今天是
      第三次，尚未交易完成即被警方查獲。」、「我在七─十一上班，住址為台北
      市○○區○○路一六○號一樓。由二十三時至早上七時。因丙○○稱其將當兵
      ，需要零用錢，請我幫忙販賣其擁有之大麻。」、「警方今（二十九）日所查
      獲之大麻，為丙○○打電話告訴我說其請友人（年籍、資料、姓名皆不詳）之
      男子，送來給我與綽號阿宏之男子交易之大麻，請你收下，並交易。查扣之現
      金為綽號阿宏之男子欲購買大麻之金錢，共計四千元。」、「我於八十九年九
      月間經朋友介紹認識丙○○，彼此並沒有恩怨。今（二十九）日會助其販賣大
      麻純為朋友關係。」（見偵查卷第三、四頁）；於檢察官偵查中供述：「我朋
      友丙○○缺錢，請我託售。」、「十一月中旬賣了三次」、「大麻丙○○給我
      的」（見偵查卷第二十八頁）、「我是九月份認識丙○○，他說將去當兵需要
      錢，知道他在賣大麻。」、「交貨時直接打電話給他，他會將大麻先放在我店
      內，陳盈宏再來拿，錢則直接交給我，由我轉交，這次是第三次，陳帶的錢不
      夠，先給我四千元，他說等籌到錢再過來拿。」、「第一、二次是李（建寬）
      自己把貨拿到店內之廁所，這次是請阿仁來放到倉庫，在二十九日凌晨一點左
      右拿來，之前二次是十一月中旬送來，我代他收過一萬四千元，每包賣七千元
      。」（見偵查卷第四十五頁）、「丙○○要求我，說幫他賣，且要說東西是我
      自己要吸的，他們要我把事情推給一個叫陳秋山。」、「當天丙○○叫朋友把
      東西放到我店裡，警察抓到我，我告訴警察是幫丙○○賣，後來警察就載我過
      去直接把丙○○帶上車。」（見偵查卷第七十六頁）；於原審仍供述：「我認
      識丙○○的時候，他身上有大麻，要我幫他賣出去，阿洪（宏）就是陳盈宏，
      李將大麻拿到我工作的統一超商，我才打電話給阿洪，阿洪（宏）拿貨後，我
      才將錢轉交給李。我們總共交易三次，都是在八十九年十一月份，每次的份量
      都是一盎司，價格七千元，我沒有賺取價差。後來第三次交易是在八十九年十
      一月二十九日凌晨我上班的時候，陳盈宏打電話給我，說他的朋友小蔡要大麻
      ，阿洪（宏）凌晨三點自己跑來要拿大麻，但身上只有四千元，因為錢不夠，
      所以我沒有把貨給他，後來他說小蔡要拿另外的三千元來，但小蔡來的時候，
      警察就進來了，我就被帶走了。小蔡趁亂逃走沒有被抓。那次的大麻是當天李
      託他朋友拿來的，我不知到他的名字。」（見原審卷第二十七、二十八頁）。
      而共犯丙○○於警訊及檢察官初訊時也坦承：「大麻是我寄賣的，但今日是我
      許朋友綽號阿仁男子（年籍不詳）拿去的，我本人並沒有在現場，只是在附近
      觀察。」、「我是今（八十九）年九月間認識乙○○，因為常常到松仁路一六
      ○號之統一超商買東西，而時間大部分在深夜，又剛好都是乙○○當班，聊天
      中知道乙○○欠錢花用，才會將大麻給乙○○交易，每次一盎司七千元」、「
      交易過兩次，連今（二十九）日被警查獲三次，前兩次交易大概在今（八十九
      ）年十一月中旬前後。都是由綽號阿宏之男子買得，現金交易。」（見偵查卷
      第五、六頁）；於檢察官初訊時也坦承：「我幫乙○○調貨的。」、「共賣三
      次，每次七千元。」（見偵查卷第二十九頁）。兩人相互所述之情節，均相符
      合。另證人陳盈宏於偵查中也證稱：「我只認識乙○○，丙○○是誰我不知道
      。」、「小何說他很缺現金，他也還欠我一萬多元，要求我先幫他找大麻買主
      ，印象中他被抓前一個禮拜，我才開始，他會主動跟我聯絡，我再告訴他需要
      多少安非他命、大麻或快樂丸，他會將貨放在店內某處，他看到錢後才告訴我
      東西放在哪裡。」、「乙○○被抓當天，打大哥大叫我去，那天本來要給他七
      千元買大麻，我約二點進去，他說東西已經來了，他要求我付一半錢，我朋友
      小蔡很快就來了，他本來在漫畫王，我打電話叫他過來，可是他一進店內，警
      察就拿出證件盤查。乙○○是統一商店店員，做凌晨時段，他主動告訴我有貨
。」（見偵查卷第六十七、六十八頁），與被告自白之情節亦相符合。
（二）證人即逮捕被告之警察張清波、王治華對如何接獲線報、查證及查獲被告之經
      過，也於偵查中證明屬實。張清波證稱：「有人指證李（建寬）販賣毒品，但
      無證據，我們發現李（建寬）選擇深夜到何（培宣）之超商買東西，甚至丟一
      包東西給何（培宜），沒付錢也沒取發票就帶著報紙匆匆離開，查獲當天，我
      與王治華及謝明達在附近埋伏，因我們已盯他們好幾天，發現乙○○不顧店走
      到裡面，同時也看到李（建寬）騎機車在附近，王（治華）就進去問何（培宣
      ）是否在店內交易毒品，在倉庫內桌上放了一包透明塑膠袋的大麻。」；王治
      華證稱：「後來何（培宣）說東西是李（建寬）託人帶到內店交易的，何（培
      宣）並說李（建寬）就在附近，張清波就發現李（建寬）在莊敬路、松仁路『
      七─十一』商店門口，張（清波）就過去盤問李（建寬），並請他到派出所做
      筆錄，李（建寬）也同意，制作筆錄時，李（建寬）也坦承是他寄賣的。」（
      見偵查卷第七十八、七十九頁）。本件復有為警當場在乙○○處查出販毒所得
      四千元扣案可證。另在上開販毒場所便利商店查獲有煙草一包，經送請法務部
      調查局鑑定結果，確含有第二級毒品大麻成分，重二十三點五三公克，有同局
      九十年六月十四日（90）陸(一)00000000號鑑定通知書在卷可按。
（三）共犯丙○○第一、二次將大麻放置於乙○○工作之便利商店倉庫內，為該七─
      十一便利商店之平日保全用監視器所錄下，經本院當庭播放錄影帶勘驗屬實，
      有筆錄可證（見本院九十年七月九日筆錄）。
（四）至乙○○自警訊、偵訊迄本院審理時所為之陳述，部分細節雖有差異，然而當
      事人之陳述究竟何者為可採，法院仍得本其自由心證予以斟酌，非謂一有不符
      或矛盾，即應認其全部均為不可採信，尤其關於行為動機、手段及結果之細節
      方面，雖或有誇大渲染之可能，然其基本事實之陳述，若果與真實性無礙時，
      則仍非不得予以採信（最高法院七十四年台上字第一五五九號判例意旨參照）
      。乙○○對丙○○提供其所有之毒品交其販毒之情節，始終陳述不移，至丙○
      ○放置毒品等確切位置等項，雖有些許不符，然既有錄影帶等可明確判斷，該
      陳述與事實相符所為之自白，自可予以採信。
（五）被告乙○○於警訊已供承：丙○○出售完手中之大麻後，會給其一些錢。共犯
      丙○○於警也供稱：知道乙○○欠錢用，才會將大麻給乙○○賣。足證被告販
      毒動機在於缺錢，為賺錢所為，自有營利之意圖，已極明確。
（六）綜上所述，被告所辯，顯屬卸責之詞，不足採信。其罪證明確，犯行洵堪認定
      ，應予依法論科。
三、核被告所為，係犯毒品危害防制條例第四條第二項之販賣第二級毒品罪。被告乙
    ○○與已判決確定之丙○○間，有犯意之聯絡及行為之分擔，皆為共同正犯（原
    審誤丙○○為幫助犯，係屬誤判，因丙○○已撤回上訴而確定，本院無從糾正，
    該判決不足以拘束本院）。被告先後三次販賣第二級毒品，前二次既遂，第三次
    未遂，然時間緊接，以相同方式反覆為之，且犯構成要件相同之罪名，顯係基於
    概括之犯意，應論以連續犯，以販賣第二級毒品既遂罪論，並依法加重其刑。被
    告等持有大麻之低度行為，應為販賣之高度行為所吸收，不另論持有罪。
四、原審對被告為有罪科刑之判決，固非無見。惟查：（一）被告係共同販賣毒品，
    原審認丙○○為幫助犯，被告為單獨正犯，尚有未洽。（二）扣案之毒品為大麻
    ，重二十三點五三公克，原審未送鑑定，事實欄認係大麻，理由欄又記載為潘他
    唑新（速賜康），並重量記載為零點六五五公克宣告沒收，不單有認定事實不依
    證據，事實理由相互矛盾之違法，且對毒品重量少認定達三十餘倍，顯有未當。
    （三）被告販毒所得共計一萬八千元（七千、七千、四千元），原審亦誤為四千
    元，對其餘一萬四千元漏未宣告沒收，自有未洽。（四）販賣毒品所得財物，毒
    品危害防制條例第十九條第一項有沒收之特定規定，原審對販毒所得，依刑法第
    三十八條規定宣告沒收，亦與法有違。（五）供出毒品來源，係指提供出其上游
    之販毒者，並因而查獲而言，如僅供出共犯，並未具體指出該毒品係共犯購自何
    人，警察亦非因而破獲查出其毒品前手，自不得減輕其刑（最高法院八十三年台
    覆字第三十一號、八十六年台覆字第五十四號判決意旨參照）。被告僅供出共犯
    丙○○，未具體指出共犯毒品之來源，自不得減輕其刑，原審遽依毒品危害防制
    條例規定減輕其刑，於法亦不合，而無可維持。被告上訴意旨，認僅屬幫助犯，
    雖不足採，然原判決既有可議，自應由本院將原判決撤銷改判。被告乙○○受共
    犯丙○○引誘犯罪，尚非主謀，且未實際由丙○○處取得財物，於偵查、原審中
    又能坦承犯行，並於警查獲當時，即供出共犯並帶警逮捕丙○○，而主謀之丙○
    ○原審僅判決有期徒刑四年六月，則被告量處法定最低本刑，猶嫌過重，情狀尚
    堪憫恕，爰依刑法第五十九條減輕其刑。爰審酌被告等各人之犯罪動機、情節、
    販賣次數、所生損害、犯罪後態度及其他一切情狀，分別量處如主文第二、三項
    所示之刑，以示懲儆。扣案之第二級毒品大麻乙包（重二十三點五三公克），應
    依毒品危害防制條例第十八條第一項前段宣告沒收並銷燬之；被告與共同正犯販
    賣毒品所得一萬八千元，其中四千元扣案，另一萬四千元，雖未扣案，但並無證
    據證明滅失，均屬因販毒犯罪所得之物，應依同條例第十九條第一項宣告沒收。
    如一部（一萬四千元）不能沒收時，應以其財產抵償之。
五、據上論斷，應依刑事訴訟法第三百六十九條第一項、第三百六十四條、第二百九
    十九條第一項前段，毒品危害防制條例第四條第二項、第十八條第一項前段、第
    十九條第一項，刑法第十一條前段、第二十八條、第五十六條、第五十九條，判
    決如主文。
本案經檢察官柯麗鈴到庭執行職務
中      華      民      國    九十    年    九         月    十九       日
                            臺灣高等法院刑事第五庭
                審判長法  官  曾  德  水
                                      法  官  楊  貴  雄
                                      法  官  趙  功  恆
右正本證明與原本無異。
如不服本判決應於收受送達後十日內向本院提出上訴書狀，其未敘述上訴之理由者並
得於提起上訴後十日內向本院補提理由書（均須按他造當事人之人數附繕本）。
                                      書記官  孫  佩  琳
中      華      民      國    九十    年    九         月    十九       日
附錄本案論罪科刑法條全文：
毒品危害防制條例第四條第二項
製造、運輸、販賣第二級毒品者，處無期徒刑或七年以上有期徒刑，得併科新台幣七
百萬元以下罰金。


司法院資訊處製作；財團法人民間司法改革基金會備份。
